臺灣臺中地方法院民事判決　93年度訴字第2154號
原告　　　　癸○○
訴訟代理人　蔡素惠　律師
　　　　　　王雅泠　律師
　　　　　　壬○○○
被告兼被告丙○○○之承受訴訟人.
　　　　　　丑○○
　　　　　　己○○
　　　　　　甲○○
　　　　　　庚○○
上三人共同法定代理人
　　　　　　辰○○
被告兼被告丙○○○之承受訴訟人
　　　　　　辛○○
　　　　　　丁○○
兼上六被告共同訴訟代理人
　　　　　　子○○
上當事人間土地所有權移轉登記等事件，本院於94年6月9日言詞
辯論終結，判決如下：
    主      文
原告之訴及假執行之聲請均駁回。
訴訟費用由原告負擔。
    事實及理由
壹、兩造之聲明：
  一、原告：
    (一)被告子○○、丑○○、己○○、甲○○、庚○○、辛○○
      、丁○○應連帶給付原告新台幣（下同）2,351,752元，
      及自民國（下同）91年3月6日起至清償日止，按年息5%計
      算之利息。
    (二)原告願供擔保，請准宣告假執行。
    (三)訴訟費用由被告負擔。
  二、被告：
    (一)原告之訴及其假執行之聲請均駁回。
    (二)訴訟費用由原告負擔。
    (三)如受不利判決，請准供擔保免為假執行。
貳、原告起訴主張：兩造均為林德祥之子孫，林德祥於68年死亡
    前，即將其財產登記在其子孫之名下。77年8月9日，林德祥
    之五房子孫（大房原告癸○○、二房林永坤、三房乙○○、
    四房林永顯、五房寅○○）約定68年2月前屬於林德祥之財
    產，不論是否登記在五大房之名下，均由五大房平均分配，
    並簽訂同意書。林德祥之子孫於分家前，曾以公有資金投資
    房地產，獲利所得與同宗林漢周共同購買附表一所示之不動
    產，土地部分登記為林漢周所有，建物部分登記為林永顯所
    有，79年2月間，林永顯與林漢周協議由林永顯以5,000,000
    元承受附表一所示之3筆土地及建物，土地部分移轉登記為
    被告丑○○所有，林永顯則給付林漢周2,500,000 元，餘
    2,500,000元由五房均分，每房各得500,000元，現除原告之
    外，其餘三房均已取得500,000元，現林永顯已於92 年11月
    21日死亡，其繼承人即被告等應連帶給付原告該500,000元
    。再者，原登記於林永顯名下如附表二所示之4筆土地權利
    範圍各1/10，均為林德祥出資所買受，林永顯於81年5月間
    將該4筆土地售出，得款9,348,760元，扣除介紹費後，每房
    應分得1,851,752元，則林永顯之繼承人即被告等亦應連帶
    給付上開分配款1,851,752元予原告，且原告催告履行之意
    思表示已於91年2月25日到達被告林永顯，爰依前記同意書
    之約定，及變價分割共有物之協議，請求判決如聲明所示等
    語。
、被告則以：附表一所示之4筆土地係林永顯於72年自行出資
    所購買，同年11月間分別登記為林漢周及林永顯所有，79年
    3月21日再由林漢周將其名下之土地售予被告丑○○，並未
    曾以林德祥之名義登記系爭土地房屋。至於附表二所示之4
    筆土地，亦非林德祥之財產，而係林永顯自行出資所購買，
    直接登記在其名下，更非以所謂共有資金購買，且林永顯並
    無給付各房500,000元或1,851,752元等2筆款項等語，資為
    抗辯。（原告起訴請求被告子○○應將座落台中縣大肚鄉○
    ○○段庶小段第9之1地號土地權利範圍1/5，及被告等反
    訴請求請求原告移轉台中縣大肚鄉○○○段蔗小段第128
    地號等4筆土地之應有部分，業經兩造成立訴訟上和解）。
肆、經查：
  一、以下之事實為兩造所不爭，本院採為判決之基礎：
    (一)兩造均為林德祥之子孫，林德祥於68年1月13日死亡，死
      亡之前即將其財產分別登記於其子及其孫之名下；77年8
      月9日林德祥之五房子孫（即大房原告癸○○、二房林永
      坤、三房乙○○、四房林永顯、五房寅○○）簽訂同意書
      ，約定「茲同意林德派下財產，無論是否派下五房全部具
      名，皆同意平均分配，但以民國68年2月以前之財產始包
      括在內」（同意書之內容如本院卷第10頁所示）。
    (二)林永顯於92年11月21日死亡，被告子○○、丑○○（以上
      二人為林永顯之子）、己○○、甲○○、庚○○（以上三
      人為林永顯之孫女，其父即林永顯之子林健民於83年間死
      亡，代位繼承林永顯之遺產）、辛○○、丁○○（以上二
      人為林永顯之女）均為林永顯之繼承人。
    (三)附表一所示之土地部分，分別於於72年11月9日、72年12
      月9日因分割轉載登記為訴外人林漢周之名下，79年3月24
      日因買賣移轉登記於被告丑○○名下。附表一所示之建物
      （座落於第386之36地號、第385之56地號）於72年12月27
      日因「第一次登記」登記為林永顯所有。
    (四)林永顯於65年11月9日因買賣移轉取得附表二所示之土地
      ，並於81年5月27日因買賣移轉於第三人。
    (五)原告癸○○曾於91年2月25日函催林永顯應給付處分附表
      一、二所示不動產所應給付各房之分配款，該函於翌（26
      ）日到達林永顯。
  三、按林永顯生前於77年8月9日與原告癸○○、及林永坤、乙
      ○○、寅○○簽訂之同意書文字如下：「立同意書人林永
      坤、乙○○、林永顯、林永照（亡）子寅○○等係林德祥
      派下，立同意書人茲同意林德祥派下財產，無論是否派下
      五房全部具名，皆同意平均分配，但以民國68年2月以前
      之財產始包括在內：：：」等語（本院卷第10頁所示），
      原告主張附表一、二所示之不動產均為上開同意書所規範
      之「林德祥派下財產」或「公有財產」一節，既為被告所
      否認，則就附表一、二所示之不動產係屬上開同意書所規
      範之「林德祥派下財產」或「公有財產」之事實，自應由
      原告負主張及舉證之責任。原告主張附表一、二所示之財
      產為「林德祥派下財產」或「公有財產」，係以土地登記
      謄本、手寫計算之草稿為憑，並舉證人乙○○、黃淑惠及
      戊○○為證，惟：
    (一)附表一所示之土地，分別於於72年11月9日、72年12月9日
      因分割轉載登記為訴外人林漢周之名下，79年3月24日因
      買賣移轉登記於被告丑○○名下，而附表一所示之建物（
      座落於第386之36地號、第385之56地號）於72年12月27日
      因「第一次登記」登記為林永顯所有，此為兩造所不爭執
      ，並有原告所提出之土地登記謄本可資佐證（本院卷第15
      頁以下），再依被告所提出之土地登記謄本所示，附表一
      土地中之第385之56地號土地係分割自第385之42地號土地
      （72年11月9日），第385之42地號土地係分割自第385之
      12地號土地（67年3月4日），而第385之12地號土地又分
      割自第385之1地號土地（65年9月2日），原第385之1地號
      土地，則是林漢周於64年12月25日自陳明珠因買賣取得應
      有部分1/2（詳被告於94年6月9日言詞辯論期日所提出之
      土地登記謄本），自以上相關土地登記謄本所載，非僅與
      原告起訴所主張財產取得之狀況迥不相牟，且無法證明附
      表一所示之不動產之移轉登記與林德祥之財產有何關聯，
      而屬「林德祥派下財產」或「公有財產」；亦無法證明上
      開不動產，係「分家以前以公有資金共同投資貨櫃、拖車
      業，繼而投資地產，嗣以其中獲得所得與同宗林漢周共同
      購買之不動產」。
    (二)證人乙○○固然證稱曾因林永顯處分不動產而交付500,00
      0元，惟林永顯究竟處分何筆不動產，該被處分之不動產
      實際之權屬為何，該筆500,000元究係何種原因而取得，
      證人乙○○已不復詳實記憶，此已據其在本院證稱：「總
      共交給我幾次我忘掉了，記得有一佰多萬元，也有五十萬
      元。交給我的時間我也忘了，已經很久了。這兩次都是開
      票給我，開何人的票我忘記了。是處分什麼財產我不清楚
      ，好像是兄弟跟人家一起合買的土地」（本院卷第225頁
      ）、「我只是認真自己工作，兄弟之間怎麼分錢我也不知
      道，好像是跟人家一起作拖車的生意，後來又作建築，又
      分了錢。建築結束賺的錢每一房又分五十萬元。與丑○○
      的房子有什麼關係我也不清楚」、「公家的房子是由子○
      ○他們分走，詳細內容我也不清楚，大概是這樣子而已」
      、「我們四個兄弟共同出資，投資別人，並沒有參與經營
      。建築完才分錢，什麼的人分的我也不清楚」等語甚詳（
      本院卷第228頁、第229頁），尤有甚者，附表一之財產何
      以為「公有財產」、「林德祥派下財產」，係因何種資金
      來源、何種林德祥之派下財產換取，證人乙○○亦不能證
      明，只能泛稱「兄弟一起合買的土地」、「我只知道是公
      家的」云云，尚難據為認定事實之依據；至於證人黃淑惠
      、戊○○亦無法證明林永顯因處分附表一所示之不動產而
      給付500,000元之事實（本院卷第230頁、第232頁）。
    (三)原告另主張基於變價分割共有物協議，請求被告等連帶給
      付處分附表一所示不動產之價金云云，亦為被告所否認，
      且原告未就何時、何地成立何種變價分割共有物之協議為
      主張及舉證，空言主張自難採信。
    (四)本件附表二所示之土地係林永顯於65年11月9日因買賣移
      轉取得，而台中縣清水鎮○○段第1312地號、第1312之3
      地號土地係於66年7月11日買受（登記名義人乙○○，見
      本院卷第186頁以下），台中市○○區○○段第196地號土
      地係64年2月6日所買受（登記名義人戊○○，見本院卷第
      196頁以下），原告雖主張銀聯段、公園段土地均為林德
      祥出資所買受，而登記在子、孫之名下，惟縱使前開銀聯
      段、公園段土地確由林德祥所購買，而與林永顯取得附表
      二所示土地之時間相近，然亦不足以證明附表二所示土地
      亦為林德祥出資所購買。又證人乙○○雖證稱曾因林永顯
      處分不動產而收受一百餘萬元，惟究竟處分何以財產而收
      受一百餘萬元，其並不清楚（本院卷第225頁），又其雖
      稱：「是跟別人合買南簡段土地，土地不知道是哪一筆土
      地，土地登記誰的名字我不知道，也有登記林永顯、我的
      ，也有其他兄弟的，我只知道是公家的」（本院卷第227
      頁）云云，對於何筆土地是由何人以何種資金所購買，亦
      屬含混不清；至於證人乙○○雖稱林永顯在分家以前不可
      能有私有之資金可供購買土地或房屋，惟該證人同時證稱
      ：「我不知道（指我不知道為什麼不可能），當時是兄弟
      大家合著做生意，怎麼知道他之前會用私人的錢買土地」
      、「（分家以前）都是我的父親當家，至於四房自己有無
      私有房錢我不清楚，我只知道做我份內的事」等語（本院
      卷第227頁），證人乙○○既不知兄弟之間有無私房錢，
      又證稱林永顯不可能有私有之資金云云前後所證，顯屬矛
      盾，難認可採。
    (五)原告主張林永顯處分附表二所示之不動產，應分各房
      1,851,752元，並提出證人黃淑惠所書寫之計算式為證（
      本院卷第31頁），惟就該計算式所載，證人黃淑惠證稱：
      「這是我的字跡沒錯，時間很久了，我是照抄某一些資料
      給她（林蔡寶貴）」、「她（林蔡寶貴）叫我寫，我就照
      抄。我不知道這些東西做什麼」等語（本院卷第230頁）
      ；再證人卯○○、戊○○亦無法證人林永顯因處分附表二
      所示之不動產而交付該1,851,752元之事（本院卷第230頁
      、第231頁）。
    (六)查77年8月9日所簽訂之同意書稱：「立同意書人林永坤、
      乙○○、林永顯、林永照（亡）子寅○○等係林德祥派下
      ，立同意書人茲同意林德祥派下財產，無論是否派下五房
      全部具名，皆同意平均分配，但以民國68年2月以前之財
      產始包括在內：：：」等語，是林永顯等人所同意平均分
      配之財產，自係以：屬於「林德祥派下之財產」、且
      係68年2月以前之財產為限。而非凡是在68年2月以前取得
      之財產，均應納入平均分配。本件原告就附表一、二所示
      之不動產，既不能證明取得資金之來源，即無法僅以上開
      財產係68年2月以前取得，即認應構成林德祥派下之財產
      ，原告主張同意書未將附表二所示之財產除外，即應納入
      分配云云，亦非可採。從而原告請求被告應連帶給付原告
      2,351,752 元，並自91年3月6日起至清償日止，按年息5%
      計算之利息，即無理由，應予駁回。假執行之聲請亦無所
      依附，應一併駁回之。
伍、結論：原告之訴為無理由，依民事訴訟法第七十八條，判決
    如主文。
中　　華　　民　　國　　94　　年　　6 　　月　　23　　日
                  民事第四庭    法  官  王銘
正本係照原本作成。
如對本判決上訴，須於判決送達後20日內向本院提出上訴狀。
中　　華　　民　　國　　94　　年　　6 　　月　　23　　日
                                書記官
附表一（土地及建物附表）
 ┌─┬─────────────────┬─┬────┬──┐
 │編│  土      地      坐        落    │地│面　　積│權利│
 │  ├───┬────┬───┬────┤  ├────┤範圍│
 │號│縣  市│鄉鎮市區○段    │地號    │目│平方公尺│    │
 ├─┼───┼────┼───┼────┼─┼────┼──┤
 ││台中縣│沙鹿鎮  │鹿寮  │386-36  │田│   38.00│全部│
 ├─┼───┼────┼───┼────┼─┼────┼──┤
 ││同右  │同右    │同右  │386-41  │田│   32.00│全部│
 ├─┼───┼────┼───┼────┼─┼────┼──┤
 ││同右  │同右    │同右  │385-56  │田│   26.00│全部│
 └─┴───┴────┴───┴────┴─┴────┴──┘
┌─┬──────┬──────┬────┬───────────┬──┐
│  │            │            │建築式樣│建物面積（平方公尺）  │    │
│建│            │            │        ├─┬─┬─┬─┬─┬─┤權利│
│  │            │            │主要建築│地│二│三│四│梯│共│    │
│  │基 地 坐 落 │建 物 門 牌 │        │  │  │  │  │  │  │    │
│  │            │            │材 料 及│面│  │  │  │  │  │範圍│
│號│            │            │        │  │  │  │  │  │  │    │
│  │            │            │房屋層數│層│層│層│層│間│計│    │
├─┼──────┼──────┼────┼─┼─┼─┼─┼─┼─┼──┤
│３│台中縣沙鹿鎮│台中縣沙鹿鎮│ＲＣ造四│２│６│６│６│２│２│    │
│１│鹿寮段385-56│沙鹿鎮○○街│層樓房  │０│７│７│７│０│３│    │
│４│、386-36地號│七五號      │        │．│．│．│．│．│．│全部│
│１│            │            │        │１│３│３│３│７│９│    │
│  │            │            │        │６│６│６│６│  │５│    │
│  │            │            │        │  │  │  │  │  │２│    │
└─┴──────┴──────┴────┴─┴─┴─┴─┴─┴─┴──┘
附表二（土地附表）
 ┌─┬─────────────────┬─┬────┬──┐
 │編│  土      地      坐        落    │地│面　　積│權利│
 │  ├───┬────┬───┬────┤  ├────┤範圍│
 │號│縣  市│鄉鎮市區○段    │地號    │目│平方公尺│    │
 ├─┼───┼────┼───┼────┼─┼────┼──┤
 ││台中縣│梧棲鎮  │南簡  │703-1   │田│209.00  │1/10│
 ├─┼───┼────┼───┼────┼─┼────┼──┤
 ││同右  │同右    │同右  │703-12  │田│82.00   │1/10│
 ├─┼───┼────┼───┼────┼─┼────┼──┤
 ││同右  │同右    │同右  │704     │田│97.00   │1/10│
 ├─┼───┼────┼───┼────┼─┼────┼──┤
 ││同右  │同右    │同右  │704-2   │田│2,800.00│1/10│
 └─┴───┴────┴───┴────┴─┴────┴──┘
